臺灣高等法院民事判決
110年度上易字第181號
上  訴  人  林雲伸  
被  上訴人  陳榮杰  
訴訟代理人  李秋銘律師
上列當事人間請求損害賠償事件，上訴人對於中華民國109年12
月10日臺灣宜蘭地方法院109年度訴字第366號第一審判決提起上
訴，本院於110年5月4日言詞辯論終結，判決如下：
    主      文
原判決關於駁回上訴人後開第二項之訴部分，暨訴訟費用（除確
定部分外）之裁判均廢棄。
上開廢棄部分，被上訴人應再給付上訴人新臺幣柒萬伍仟肆佰元
，及自民國一○九年三月二十八日起至清償日止，按週年利率百
分之五計算之利息。
其餘上訴駁回。
第一審（除確定部分外）、第二審訴訟費用，由被上訴人負擔百
分之五十二，餘由上訴人負擔。
    事實及理由
一、上訴人主張：
　　兩造皆為宜蘭縣○○鎮○○路0號世界灣社區之住戶，於民國108
    年8月17日召開社區區分所有權人大會時，被上訴人因積怨
    而心生不滿，竟故意徒手毆打上訴人之臉部，並一手拉扯上
    訴人之衣服領口，一手抓上訴人之脖子，致上訴人倒地，而
    受有左臉頰瘀青腫脹、左下巴瘀青腫脹、前胸上方有抓傷及
    擦傷、左手挫傷、右腰挫傷等傷害（下稱系爭傷害）。使上
    訴人因此支出醫療費用新臺幣（下同）2,150元及受有精神
    慰撫金100 萬元之損害。爰依民法第184條第1項前段、第19
    5條第1項前段等規定，請求上訴人給付100萬2,150元，及自
    起訴狀繕本送達翌日起至清償日止，按週年利率百分之3計
    算之利息；願供擔保，請准宣告假執行等語。
二、被上訴人則以：
　　被上訴人不爭執有於上揭時、地傷害上訴人而致其受有系爭
    傷害，及上訴人有因此支出醫療費用2,050元之事實。又原
    判決認定被上訴人應賠償慰撫金5,000元尚屬允當等語。
三、原審就上訴人之請求，判決上訴人一部勝訴，即命被上訴人
    應給付上訴人6,650元，及自109年3月28日起至清償日止，
    按週年利率百分之3計算之利息，並駁回其餘之訴。上訴人
    不服提起上訴，並聲明：㈠原判決關於駁回後開第二項之訴
    部分廢棄。㈡上開廢棄部分，被上訴人應再給付上訴人14萬5
    ,400元，及自起訴狀繕本送達翌日起至清償日止，按週年利
    率百分之5計算之利息（上訴人僅就上開部分提起上訴，其
    餘敗訴部分，並未提起上訴或附帶上訴，此部分業已確定）
    。被上訴人答辯聲明：上訴駁回（被上訴人就其敗訴部分並
    未聲明不服，已告確定）。
四、得心證之理由：
（一）查上訴人主張兩造為鄰居，被上訴人有於上揭時、地召開
      社區區分所有權人大會時，因心生不滿，而故意徒手毆打
      上訴人之臉部，並一手拉扯上訴人之衣服領口，一手抓上
      訴人之脖子，致上訴人倒地，而受有系爭傷害等情，為被
      上訴人所不爭（見本院卷第82頁），又被上訴人上開傷害
      行為，業經臺灣宜蘭地方法院以109年度簡上字第28號（
      下稱另案）判決被上訴人犯傷害罪，處有期徒刑3月，並
      得易科罰金而告確定在案，有該刑事判決在卷可稽（見本
      院卷第19至29頁），並據本院依職權調借上開刑事卷宗核
      閱屬實，則上訴人此部分主張之事實，應堪認定。
（二）按因故意或過失，不法侵害他人之權利者，負損害賠償責
      任。又不法侵害他人之身體、健康、名譽、自由、信用、
      隱私、貞操，或不法侵害其他人格法益而情節重大者，被
      害人雖非財產上之損害，亦得請求賠償相當之金額。民法
      第184條第1項前段、第195條第1項前段分別定有明文。查
      被上訴人於上揭時、地有故意傷害上訴人，並致其受有系
      爭傷害等情，業如前述，且被上訴人所為，衡其情節確屬
      重大，並足致上訴人受有精神上之痛苦，則上訴人依上開
      規定請求被上訴人應負侵權行為損害賠償責任，自屬有據
      。茲就上訴人得請求之各項賠償，分述如下：
　 1、醫療費用：上訴人因受有系爭傷害而有支出醫療費用2,05
      0元等情，為被上訴人所不爭（見本院卷第82頁），則上
      訴人請求被上訴人應給付醫療費用2,050元，自屬有據。
      是上訴人除原判決已准許之1,650元外，應得請求被上訴
      人再給付400元。
　 2、慰撫金：按精神慰撫金之多寡，應斟酌雙方之身分、地位
      、資力與加害之程度及其他各種情形核定相當之數額。其
      金額是否相當，自應依實際加害情形與被害人所受之痛苦
      及雙方之身分、地位、經濟狀況等關係決定之（最高法院
      51年台上字第223號判例、85年度台上字第460號判決意旨
      參照）。查兩造為鄰居關係，被上訴人於上揭時、地召開
      社區區分所有權人大會時，僅因積怨而心生不滿，即無視
      對他人之尊重，徒手毆打上訴人臉部等傷害行為，並致上
      訴人受有系爭傷害，則衡以被上訴人所為，係屬故意行為
      ，且傷害之時尚有諸多住戶在場，而臉部又屬人之身體重
      要部位，被上訴人逕為傷害，不僅使上訴人身體受有系爭
      傷害，亦對其自尊上造成相當之損傷影響，又審酌上訴人
      為58年次生，其自承學歷為大專畢業，原先在臺灣化學纖
      維公司上班，現從事投資事業等語（見本院卷第83頁），
      其名下有不動產、車輛及相關投資收入；被上訴人於另案
      警詢及本院審理時陳稱，其學歷為高中肄業，現從事水產
      買賣等語（見臺灣宜蘭地方檢察署108年度偵字第4866號
      卷第5頁、本院卷第108頁），名下亦有不動產及汽車等財
      產，此有兩造稅務電子閘門財產所得調件明細表在卷可憑
      （見原審限閱卷第4至22頁），再參酌本件事發經過、兩
      造之身分、地位、經濟能力等一切情狀，認上訴人得請求
      之慰撫金，以8萬元為適當，逾此部分之請求，則不應准
      許。是上訴人除原判決已准許之5,000元外，應得請求被
      上訴人再給付7萬5,000元。
五、綜上所述，上訴人依民法第184條第1項前段、第195條第1項
    前段規定，請求被上訴人再給付7萬5,400元（含醫療費用40
    0元＋慰撫金7萬5,000元＝7萬5,400元），及自起訴狀繕本送
    達翌日即109年3月28日（見原審附民卷第23頁）起至清償日
    止，按年息5%計算之利息，為有理由，應予准許；逾此部分
    之請求，不應准許。原審就上開應准許部分，駁回上訴人之
    請求，尚有未洽，上訴意旨就此部分，指摘原判決不當，求
    予廢棄改判，為有理由，爰由本院廢棄改判如主文第2項所
    示。至於原審就上開不應准許部分，駁回上訴人該部分之訴
    ，於法並無不合，上訴意旨就此部分指摘原判決不當，求予
    廢棄改判，為無理由，應駁回此部分上訴。又本件准許部分
    未逾150萬元，不得上訴第三審，本院為此部分判決即告確
    定，原審駁回假執行之聲請，結論尚無不符，應予維持。
六、本件事證已臻明確，兩造其餘之攻擊或防禦方法及所用之證
    據，經本院斟酌後，認為均不足以影響本判決之結果，爰不
    逐一論列，附此敘明。　　
七、據上論結，本件上訴為一部有理由、一部無理由，爰判決如
    主文。
中　　華　　民　　國　　110 　年　　5 　　月　　25　　日
                  民事第十七庭  
                      審判長法  官  黃雯惠
                            法  官  賴秀蘭
                            法  官  華奕超
正本係照原本作成。
不得上訴。
中　　華　　民　　國　　110 　年　　5 　　月　　27　　日

  　　　　　　　　　　　　　書記官  簡素惠